【裁判字號】    90,訴,38
【裁判日期】    900410
【裁判案由】    違反槍砲彈藥刀械管制條例等
【裁判全文】
臺灣花蓮地方法院刑事判決                              九十年度訴字第三八號
    公  訴  人  臺灣花蓮地方法院檢察署檢察官
    被      告  丁○○
    指定辯護人  本院公設辯護人  甲○
右列被告因違反槍砲彈藥刀械管制條例等案件，經檢察官提起公訴（八十九年度偵字
第三四００號），本院判決如左：
    主  文
丁○○未經許可持有可發射金屬具有殺傷力之土造長槍，處有期徒刑壹年，併科罰金
新台幣壹萬捌仟元，罰金如易服勞役，以新台幣玖佰元即銀元參佰元折算壹日，扣案
之土造長槍壹支，沒收之；又連續以加害生命、身體之事恐嚇他人，致生危害於安全
，處有期徒刑捌月；又服用酒類，不能安全駕駛動力交通工具而駕駛，處罰金壹萬元
（即新台幣參萬元），如易服勞役，以參佰元（即新台幣玖佰元）折算壹日；應執行
有期徒刑壹年陸月，罰金新台幣參萬陸仟元，罰金如易服勞役，以新台幣玖佰元即銀
元參佰元折算壹日，扣案之土造長槍壹支，沒收之。
    事  實
一、丁○○在民國八十九年十一月一日上午，就在花蓮縣卓溪鄉崙山村十一鄰一０八
    之一號的家中和施比約等人一起飲酒到中午，已因酒醉而不能安全地駕駛動力交
    通工具，卻仍然駕駛未懸掛車牌的藍色箱型自用小客車一部，沿花蓮縣三民國中
    由北往南行駛，丁○○當時已因酒醉造成精神恍惚，對於外界事務雖沒有全然失
    去知覺，但其判斷能力已經比一般人的平均程度顯然減退，達到精神耗弱狀態的
    程度，為精神耗弱之人，竟又基於恐嚇他人的概括犯意，於當天下午四點二十分
    左右，行經花蓮縣玉里鎮三民十三鄰三民開發處附近，見乙○○等人在該處抓魚
    烤肉時，未經許可，持車內預藏的土造長槍一支，瞄向乙○○頭部，逼問：「是
    不是你？」等語，以此加害生命、身體的方式，使乙○○心生畏懼，致生危害於
    安全，而趕緊抓住槍口後，丁○○隨即又駕車在三民開發處內遇到在烤肉的丙○○及鍾錦盛等人，丁○○再度持該把土造長槍下車瞄向丙○○等人逼問：「是不
    是你們一夥的？」等語，以此加害生命、身體的方式，使丙○○等人心生畏懼，
    致生危害於安全，經丙○○回覆「不是」之後，丁○○方駕車離去。嗣經鍾錦盛
    報警後，為警循線在三民開發處附近查獲丁○○，並在車內扣得土造長槍一支，
    而丁○○經檢測後，發現其呼氣中酒精濃度達每公升零點九五毫克。
二、案經花蓮縣警察局玉里分局報告臺灣花蓮地方法院檢察署檢察官偵查起訴。
    理  由
一、訊據被告丁○○只承認有酒醉駕車的情事，但是矢口否認有持槍恐嚇的犯行，辯
    稱：他當天有喝酒，但是沒有持槍，警察從他車上起出該把槍時，他自己都嚇一
    跳，不知道他的車上竟然有槍等語。而經本院查證的結果，(1)被告酒醉駕車的事
    實，除了被告上述的自白外，並經被害人乙○○、丙○○二人供述甚詳，且有酒
    精測試表一紙附在卷內可查，按參酌美國、德國實務上認定的標準，駕駛人呼氣
    達每公升０點五五毫克或血液濃度達百分之０點一一以上者，肇事率是一般正常
    人的十倍，已達「不能安全駕駛」之標準，如果呼氣中酒精濃度超過０點八五毫
    克，肇事率則是一般正常人的五十倍，本件被告的測試結果呼氣中酒精濃度為每
    公升零點九五毫克，已遠遠超過了上述標準，足以認定被告飲酒後已達不能安全
    駕駛的程度而駕駛，且嚴重影響路上及路旁人車之安危；(2)被告確實未經許可，
    持有土造長槍一支，並持槍瞄向乙○○及丙○○等人的事實，業經被害人乙○○
    及丙○○二人在警訊及本院審理時詳盡地指證，而且被害人二人指證的內容與目
    擊證人鍾錦盛在警訊中的證述的情節都相符合，此外，還有偵查報告一紙、照片
    多張及在被告所有的車內查獲的土造長槍一支扣案可以佐證，又扣案的土造長槍
    經送內政部警政署刑事警察局鑑定結果，認為是由具金屬槍管及木質槍身組合而
    成的土造長槍，以打擊底火引爆槍管內火藥為發射動力，機械性能良好，認具殺
    傷力，有該局八十九年十一月九日刑鑑字第一七四六二九號鑑驗通知書一份附在
    偵查卷內可供參酌，再參酌被告稱他原本並不認識乙○○、丙○○及鍾錦盛等人
    ，而乙○○、丙○○及鍾錦盛也稱他們和被告素不相識，哪麼如果不是丁○○確
    實有持槍恐嚇情事，乙○○、丙○○及鍾錦盛等人又怎麼會知道丁○○車上有槍
    而向警方報案，顯見被告辯稱沒有持槍，沒有恐嚇等情，都只是事後卸責之詞，
    不足採信；(3)被告因為飲酒過度，造成精神恍惚，但對於外界事務還沒有全然失
    去知覺等情，除據被告在偵查及本院審理時屢屢表示他因酒醉了，不知道發生了
    什麼事等語外，被害人乙○○、丙○○及鍾錦盛等人也都明白表示案發當時被告
    已經喝得很醉了，顯見被告因為酒醉的關係，在持槍恐嚇乙○○及丙○○等人時
    已經精神恍惚，造成其判斷能力比一般人的平均程度顯然減退，達到精神耗弱狀
    態的程度，被告行為時應為精神耗弱之人，可以認定。本件事證明確，被告犯行
    可以認定。
二、被告丁○○所觸犯的罪名是：槍砲彈藥刀械管制條例第十一條第四項未經許可持
    有可發射金屬具有殺傷力之土造長槍罪、刑法第三百零五條的恐嚇罪及第一百八
    十五條之三的公共危險罪，公訴意旨誤認被告持有土造長槍部分犯行應依槍砲彈
    藥刀械管制條例第八條第一項處斷，容有未洽，惟起訴之事實相同，爰依法變更
    起訴法條，併予敘明。又被告前後二次的恐嚇犯行，時間緊接，方法相同，觸犯
    構成要件相同的罪名，顯然是基於概括的犯意反覆為之，為連續犯，應依刑法第
    五十六條連續犯的規定以一罪論，並加重其刑，要補充說明的事，起訴書雖未論
    及被告持槍恐嚇丙○○等人的犯行部分，但是本院認為此部分與被告持槍恐嚇乙○○部分有連續犯裁判上一罪關係，為起訴效力所及，基於審判不可分原則，本
    院自應一併審究。被告所犯上述三罪之間，犯意各別，罪名不同，應該要分論併
    罰。此外，被告在為恐嚇犯行時因為酒醉致精神恍惚，雖沒有全然失去知覺，但
    其判斷能力已經比一般人的平均程度顯然減退，達到精神耗弱狀態的程度，為精
    神耗弱之人，應該依刑法第十九條第二項規定，減輕其刑。本院審酌被告的智識
    程度，犯罪的手段，因此所造成的危險和損害，以及犯罪後的態度等一切情狀，
    量處如主文所記載的刑度，並定其應執行刑，及就罰金部分諭知易服勞役的折算
    標準。又扣案之土製長槍乙把為違禁物，爰依法宣告沒收。
三、又被告所犯係槍砲彈藥刀械管制條例第十一條第四項之罪名，且經判處有期徒刑
    ，本應依同法第十九條第一項之規定，於刑之執行完畢或赦免後，令入勞動場所
    ，強制工作三年，惟此規定業據大法官會議於八十七年十二月十八日之第四七一
    號解釋，認此項規定，不問對行為人有無預防矯治其社會危險性之必要，一律宣
    告強制工作三年，限制其中不具社會危險性之受處分人之身體自由部分，其所採
    之措施與所欲達成預防矯治之自的及所需之程度，不合憲法第二十三條所定之比
    例原則，應自解釋公布日起不予適用，本院審酌被告持有之槍枝僅有一枝，上述
    宣告之刑度已足以矯治其惡性，故認依上開解釋之比例原則，並無宣告強制工作
    之必要，併此敘明。
據上論斷，應依刑事訴訟法第二百九十九條第一項前段、第三百條，槍砲彈藥刀械管
制條例第十一條第四項，刑法第十一條前段、第五十六條、第三百零五條、第一百八
十五條之三、第四十二條第二項、第五十一條第五款、第三十八條第一項第一款、第
十九條第二項，罰金罰鍰提高標準條例第一條前段、第二條，判決如主文。
本案經檢察官李豫雙到庭執行職務。
中     華     民     國      九十      年     四     月       十       日
                                臺灣花蓮地方法院刑事庭
                                    法  官  陳雅敏
右正本證明與原本無異。
如對本判決不服，應於送達後十日內，向本院提出上訴狀。（應抄附繕本）告訴人或
被害人如對於本判決不服者，應具備理由請求檢察官上訴，其上訴期間之計算係以檢
察官收受判決正本之日期為準。
                                    法院書記官


司法院資訊處製作；財團法人民間司法改革基金會備份。
